【裁判字號】    99,重訴,617
【裁判日期】    991022
【裁判案由】    確認債權不存在
【裁判全文】
臺灣臺北地方法院民事判決             99年度重訴字第617號
原      告    台鳳股份有限公司
法定代理人    戊○○
訴訟代理人    韓世祺律師
              張少騰律師
複  代理人    王晨桓律師
被      告    永柏企業股份有限公司
兼法定代理人  己○○
共      同
訴訟代理人    陳垚祥律師
參  加  人    新光人壽保險股份有限公司
法定代理人    丁○○
訴訟代理人    甲○○
              丙○○
受告知人      立富資產管理股份有限公司
法定代理人    乙○
上列當事人間確認債權不存在事件，本院於民國99年9月23日言
詞辯論終結，判決如下：
    主  文
原告之訴駁回。
訴訟費用由原告負擔。
    事實及理由
壹、程序部分：
一、按訴狀送達後，原告不得將原訴變更或追加他訴，但請求之
    基礎事實同一或不甚礙被告之防禦及訴訟之終結者，不在此
    限，民事訴訟法第255條第1項第2款、第7款著有明文。本件
    原告起訴時原係請求：「確認被告對原告如本院北院錦90執
    公字第10495號債權憑證所示新臺幣（下同）6億1200萬元，
    及自民國89年4月24日起至清償日止，按週年利率9.25%計算
    之利息之債權不得強制執行」（見本院卷第2頁），嗣於99
    年8月19日本院言詞辯論程序中變更聲明：「確認被告對原
    告如本院北院錦90執公字第10495號債權憑證所示6億1200萬
    元，及自89年4月24日起至清償日止，按週年利率9.25%計算
    之利息之債權不存在。」（見本院卷第198頁），原告所為
    前後聲明核屬基於同一基礎事實，且無礙於被告之防禦及訴
    訟之終結，應予准許，合先敘明。
二、按「確認法律關係之訴，非原告有即受確認判決之法律上利
    益者，不得提起之」，民事訴訟法第247條第1項前段定有明
    文；又「所謂即受確認判決法律上利益，係指因法律關係之
    存否不明確，致原告在私法上之地位有受侵害之危險，而此
    項危險得以對於被告之確認判決除去之者而言」，有最高法
    院42年台上字第1031號判例意旨足參。原告起訴主張被告對
    原告如本院北院錦90執公字第10495號債權憑證所示6億1200
    萬元，及自89年4月24日起至清償日止，按週年利率9.25%計
    算之利息之債權並不存在，被告竟持上揭債權憑證為執行名
    義，聲請對原告之財產為強制執行，從而原告與被告間究有
    無上開債權債務關係存在即屬不明確，有致原告在私法上之
    地位受侵害之危險，而此項危險得以確認判決除去，故原告
    主張其就本件確認訴訟有請求確認之法律上利益，自屬有據
    。
三、再按「就兩造之訴訟有法律上利害關係之第三人，為輔助一
    造起見，於該訴訟繫屬中，得為參加」，民事訴訟法第58條
    第1項定有明文，而「就兩造之訴訟有法律上之利害關係之
    第三人，為輔助一造起見得參加於該訴訟，所謂法律上之利
    害關係者，即因兩造所受裁判之結果，而自己亦須受其影響
    之謂」，亦最高法院17年聲字第42號判例可資參照。經查，
    新光人壽股份有限公司係於93年10月15日將其對原告之上揭
    債權憑證債權所示債權讓與立富資產管理股份有限公司，立
    富資產管理股份有限公司再於96年1月15日再將該債權讓與
    被告等情，為兩造所不爭執，倘被告因本件訴訟而受敗訴判
    決，新光人壽股份有限公司即應對被告及立富資產管理股份
    有限公司負債務不履行損害賠償責任，是新光人壽股份有限
    公司（下稱參加人）顯係就本件訴訟有法律上利害關係之第
    三人，是以其聲明訴訟參加（見本院卷第214頁），尚無不
    合，應予准許。
四、按「當事人得於訴訟繫屬中，將訴訟告知於因自己敗訴而有
    法律上利害關係之第三人」，民事訴訟法第65條第1項定有
    明文，而所謂法律上利害關係，係指兩造裁判之效力依法及
    於該第三人或兩造裁判效力雖不及之，但受告知人之法律上
    地位，將因當事人一造之敗訴，依該判決之內容（包括法院
    就訴訟標的之判斷，及判決理由中對某事實或法律關係存否
    之判斷）直接或間接受有不利益；反之，若該當事人勝訴，
    即可免受此不利益者而言。本件立富資產管理股份有限公司
    係於96年1月15日再將該公司受讓自參加人之上揭該債權讓
    與被告，為兩造所不爭執，倘被告因本件訴訟而受敗訴判決
    ，立富資產股份有限公司即應對被告負債務不履行損害賠償
    責任，是立富資產管理股份有限公司顯係因被告敗訴而有法
    律上利害關係之第三人，被告聲請對立富資產管理股份有限
    公司（下稱受告知人）為訴訟告知，亦無不合，併予准許。
貳、實體部分：
一、原告起訴主張：
  (一)緣原告公司於87年10月13日與訴外人秀岡開發事業股份有限
    公司（下稱秀岡公司）、張秀政、張秀青、張益周、蕭經、
    張朝翔、張朝喨及陳永福等簽訂土地買賣契約書（下稱系爭
    土地買賣契約書），約定原告向秀岡公司等購買其所有座落
    於臺北縣新店市○○○段3地號等土地以及在建公共設施及
    整地工程及建築工程，其中土地價款計169億7079萬6603元
    整，在建工程之建築工程費計5920萬3397元整，合計買賣價
    款總價為170億3000萬元。而上開土地因秀岡公司等向訴外
    人萬泰商業銀行城東分行（下稱萬泰銀行）及參加人申請貸
    款而有設定抵押權，原告依系爭土地買賣契約書第4條第2項
    之「甲方（即原告）認有必要時，得取得貸款銀行之同意，
    承受乙方（即賣方）貸款金額，以抵銷前條所定對乙方應付
    之金額，在此金額之範圍內，乙方免除塗銷該抵押權之義務
    ；甲方依此方式承受貸款時，該貸款之利息，自承受貸款之
    日起，由甲方負擔繳納」約定，同意承受秀岡公司等之貸款
    ，萬泰銀行嗣後於88年4月9日同意將上開貸款轉由原告承貸
    ，貸款金額為3億元，參加人則於88年8月4日同意轉貸予原
    告7億2000萬元，嗣再於同年12月31日重新核定為6億6000
    萬元。惟原告與秀岡公司等其後因故於89年9月7日簽訂協議
    書（下稱系爭協議書）解除系爭土地買賣契約書，系爭協議
    書第2條約定：「乙方（即秀岡公司等）同意於辦理土地所
    有權移轉之同時將甲方（即原告）因支付土地價金所承擔之
    貸款之本金餘額9億200萬元由乙方轉回承擔，並退還甲方前
    提供之9億元未兌現票據」，原告乃函請秀岡公司等辦理貸
    款轉回，並經秀岡公司於89年11月20日回函略以：「函示辦
    理貸款轉回承擔事宜，由於依放款銀行要求事關另一批土地
    必需返還移轉登記予本公司始能辦理。」，原告乃再於同年
    月23日回覆業交付土地移轉相關文件予代書並已配合繳納土
    地增值稅，請秀岡公司取得貸款銀行轉貸同意書後通知原告
    繼續配合完成土地移轉登記相關事宜。嗣因原告已完成貸款
    銀行之要求，萬泰銀行乃於90年2月13日同意將貸款轉回由
    秀岡公司承貸。
  (二)孰料，原告竟突然接獲受告知人93年11月3日通知函，表示
    新光人壽已逕自於93年10月15日將其對原告之未償債權金額
    6億3735萬2544元轉讓予立富公司，嗣原告再於96年1月16日
    收受受告知人之存證信函表示已將上揭債權轉讓予被告，而
    上揭債權於轉讓被告等前，業由新光人壽聲請本票裁定確定
    ，並已聲請強制執行，取得本院北院錦90執公字第10495號
    債權憑證，被告等刻正持續對原告聲請強制執行中。本件被
    告主張之上揭債權，無非係以原證三7億2000萬元借據暨本
    票為憑，然查原證三7億2000萬元借據暨本票均印有「作廢
    」字樣，顯然該債權已不存在甚明，實則，參加人並未將上
    揭債權之款項交付予原告，則揆諸上開民事第474條第1項之
    規定，該消費借貸契約自無由成立。又按「附停止條件之法
    律行為，於條件成就時，發生效力」，民法第99條第1項定
    有明文，參加人於同意將秀岡公司之貸款轉貸予原告時，曾
    簽署原證十三協議傳真予原告，作為原告同意轉貸之停止條
    件，參加人承諾：「4.合庫及富邦銀行前順位貸款代為清償
    並塗銷設定。5.5億元額度清償秀岡公司於本公司之債務。
    6.台鳳帝門大樓及球場之設定與本案為關聯戶，可單獨塗銷
    。7.秀岡公司及張秀政本人應為連保人。」等事項，然參加
    人並未遵守上開約定，足見系爭債權生效之條件並未成就，
    揆諸上開民法第99條第1項之規定，系爭債權並未生效，洵
    堪認定。次按「附解除條件之法律行為，於條件成就時，失
    其效力」，民法第99條第2項定有明文，依上開土地買賣契
    約書第4條之約定，將秀岡公司等之貸款轉由原告承受，應
    以原告認為有必要為限，原告嗣後既與秀岡公司等另行協議
    將貸款轉回，自應由秀岡公司等重新承擔系爭債權，參加人
    明知此點，並有確實審閱過上開土地買賣契約書等相關文件
    始同意將貸款轉由原告承貸，則若原告依土地買賣契約書第
    4條承貸之原因已消滅，自屬解除條件成就，系爭債權應已
    失其效力，實則，其餘貸款銀行均已同意轉回由秀岡公司等
    承貸，此觀秀岡公司於89年11月20日回函中表明放款銀行有
    提出辦理之條件即明，而其中萬泰銀行亦已遵約將貸款轉回
    秀岡公司等，參加人竟捨此而不為，片面將系爭債權轉讓他
    人，益見系爭債權亦因解除條件成就而依法確已不存在。再
    者，原告與參加人於88年8月4日簽訂原證三7億2000萬元借
    據，並簽發原證三7億2000萬元本票以為借款之擔保，惟參
    加人於原告同意承擔秀岡公司貸款時，曾簽署原證十三協議
    傳真予原告，並以之作為該債務承擔契約生效之停止條件」
    ，今該協議書所約定「4.合庫及富邦銀行前順位貸款代為清
    償並塗銷設定。5.5億元額度清償秀岡公司於本公司之債務
    。6.台鳳帝門大樓及球場之設定與本案為關聯戶，可單獨塗
    銷。7.秀岡公司及張秀政本人應為連保人」之條件於事實上
    均未成就，則本件原告與參加人間之債務承擔契約並未生效
    ，故原告並非系爭債權債務關係之債務人。承上，本件系爭
    債權自始即不存在，無從由參加人讓與受告知人，再由受告
    知人讓與原告，是以原告自得以系爭債權並未成立等得以對
    抗參加人之事由對抗被告，為此請求確認兩造間上揭債權不
    存在。
  (三)為此聲明：確認被告對原告如本院本院北院錦90執公字第10
    495號債權憑證所示6億1200萬元，及自89年4月24日起至清
    償日止，按週年利率9.25%計算之利息之債權不存在。
二、被告則抗辯略以：
  (一)原告曾邀同訴外人黃葉冬梅、黃宗宏、（下稱黃葉冬梅、黃
    宗宏）為連帶保證人，簽立原證三7億2000萬元借據，並與
    黃葉冬梅、黃宗宏、秀岡公司等共同簽發原證三7億2000萬
    元本票向參加人借款，嗣後因參加人並未將該筆借款借貸予
    原告，故由參加人在上揭借據及本票蓋印作廢戳記後退還原
    告。然原告嗣後另邀同黃葉冬梅、黃宗宏為連帶保證人，簽
    立被證一6億6000萬元借據，並與黃葉冬梅、黃宗宏、秀岡
    公司等共同簽發系爭6億6000萬元本票向參加人借款6億6千
    萬元，參加人嗣後已依約定將上揭6億6000萬元借款撥入指
    定帳戶，參加人嗣後因借款人未依約清償，於88年5月26日
    經提示系爭6億6000萬元本票，原告除給付部分款項外，其
    餘6億1200萬元均不獲付款，參加人後持被證二6億6000萬元
    本票向本院聲請強制執行，經本院以89年度票字第34332號
    裁定准參加人就原告、黃葉冬梅、黃宗宏、秀岡公司等共同
    簽發面額6億6000萬元本票其中之6億1200萬元及自民國89年
    4 月24日起至清償日止，按年利率9.25％計算之利息為強制
    執行，秀岡公司後雖提起抗告，然經臺灣高等法院以89年度
    抗字第4344號裁定駁回抗告確定，參加人後以本院89年度票
    字第34332號裁定為執行名義，聲請對債務人即原告、黃葉
    冬梅、黃宗宏、秀岡公司等為強制執行，經本院以90年度執
    字第10495號強制執行事件受理，因債務人現無財產可供執
    行，致未能執行，由本院於92年12月13日核發北院錦九十執
    公字第10495號債權憑證予參加人，參加人於93年10月15 日
    將該公司對於原告之6億3735萬2544元債權讓與受告知人，
    受告知人又於96年1月15日將該公司對於被告之6億1200萬元
    債權讓與被告，受告知人並就上揭債權讓與一事，於96年間
    以臺北信維郵局第184號、第1077號存證信函告知原告。
  (二)原告雖主張其與秀岡公司等於89年9月7日已簽訂系爭協議書
    解除系爭土地買賣契約書，依系爭協議書第2條之「乙方（
    即秀岡公司等）同意於辦理土地所有權移轉之同時將甲方（
    即原告）因支付土地價金所承擔之貸款之本金餘額9億200萬
    元由乙方轉回承擔，並退還甲方前提供之9億元未兌現票據
    」約定，參加人應將原告承擔之貸款債務轉回由秀岡公司承
    擔，是以原告與參加人間6億6000萬元借款契約之解除條件
    已成就，原告與參加人間並無任何借款債務，參加人自不得
    將本院北院錦90執公字第10495號債權憑證之債權讓與受告
    知人，被告自無由從受告知人處承受該債權等云，惟查，參
    加人並非系爭協議書之當事人，基於契約效力相對性原則，
    系爭協議書之約定對參加人並不發生效力，參加人自不受該
    約定之拘束。倘原告並未積欠參加人上開借款債務，參加人
    於89年5月26日提示被證二6億6000萬元本票時，原告豈可能
    給付部分款項？又何以原告於參加人持被證二6億6000萬元
    本票聲請本票裁定時，並未對參加人提起「確認本票債權不
    存在」之訴訟？益証原告確有對參加人系爭債務之存在，至
    為灼然。至原告所聲稱原證三7億2000萬元借據暨本票均印
    有「作廢」字樣一節，則係因參加人並未同意該次借款，故
    在上揭借據及本票蓋印作廢戳記後退還原告，要與本件6億
    6000萬元借款全然無涉。原告另主張參加人於同意將秀岡公
    司之貸款轉貸予原告時，曾簽署原證十三協議傳真予原告，
    作為原告同意轉貸之停止條件，參加人並承諾：「4.合庫及
    富邦銀行前順位貸款代為清償並塗銷設定。5.5億元額度清
    償秀岡公司於本公司之債務。6.台鳳帝門大樓及球場之設定
    與本案為關聯戶，可單獨塗銷。7.秀岡公司及張秀政本人應
    為連保人」等事項，然參加人嗣後並未遵守上開約定，是以
    系爭債權生效之條件並未成就等云，然查，原證十三協議傳
    真並未經參加人蓋章確認，另其上諸多字樣遭他人嗣後擅自
    竄改，被告否認其真正，原告復無法提出任何證據證明參加
    人於借款6億6000萬元予原告時曾與原告簽署原證十三協議
    傳真作為上揭債款債務之停止條件，則其以參加人違反原證
    十三協議傳真之約定內容，本件原告與參加人間之債務承擔
    契約並未生效，而主張系爭債權自始即不存在等云，自不可
    採。
  (三)為此聲明：原告之訴駁回。
三、參加人陳述意見：原告確有邀同黃葉冬梅、黃宗宏為連帶保
    證人，簽立被證一6億6000萬元借據，並與黃葉冬梅、黃宗
    宏、秀岡公司等共同簽發系爭6億6000萬元本票向參加人借
    款6億6千萬元，參加人嗣後已依約定將上揭6億6000萬元借
    款撥入指定帳戶，參加人嗣後因借款人未依約清償，於88年
    5月26日經提示系爭6億6000萬元本票，原告除給付部分款項
    外，其餘6億1200萬元均不獲付款，參加人後持被證二6億60
    00萬元本票向本院聲請強制執行，經取得本院89年度票字第
    34332號本票裁定，並以之為執行名義聲請對債務人即原告
    、黃葉冬梅、黃宗宏、秀岡公司等為強制執行，經本院以90
    年度執字第10495號強制執行事件受理，因債務人現無財產
    可供執行，致未能執行，由本院於92年12月13日核發北院錦
    90執公字第10495號債權憑證予參加人，是以本院北院錦90
    執公字第10495號債權憑證所示債權確實存在，參加人後將
    上揭債權讓與受告知人，再由受告知人將該債權讓與被告，
    是以本件原告訴請確認本院北院錦90執公字第10495號債權
    憑證所示債權不存在，顯無理由。
四、原告曾與秀岡公司於97年10月13日簽訂土地買賣契約，約定
    由原告以169億7079萬6603元購買秀岡公司所有坐落於臺北
    縣新店市○○段○段3地號等土地及其上在建公共設施及整地
    工程、建築工程，該契約第4條第2項並約定原告認有必要，
    得取得貸款銀行之同意，承受秀岡公司貸款金額，以抵銷對
    秀岡公司應付之金額，原告後於89年9月7日與秀岡公司簽訂
    協議書，同意解除與秀岡公司於97年10月13日所簽訂土地買
    賣契約；原告後邀同黃葉冬梅、黃宗宏為連帶保證人，簽立
    原證三7億2000萬元借據並與黃葉冬梅、黃宗宏、秀岡公司
    等共同簽發原證三7億2000萬元本票向參加人借款，因參加
    人並未借款予原告，故在上揭借據及本票蓋印作廢戳記，並
    將上揭借據及本票退還，原告另邀同黃葉冬梅、黃宗宏為連
    帶保證人，簽立被證一6億6000萬元借據，並與黃葉冬梅、
    黃宗宏、秀岡公司等共同簽發被證二6億6000萬元本票向參
    加人借款6億6千萬元，參加人已將借款6億6000萬分成5億元
    、1億4000萬元、2000萬元撥入原告指定合作金庫城東支庫
    第0000000000000號帳戶、合作金庫大稻埕支庫第000000000
    0000號帳戶、富邦銀行板橋分行第000000000000號帳戶；參
    加人後持原告與黃葉冬梅、黃宗宏、秀岡公司等共同簽發被
    證二6億6000萬元本票向本院聲請強制執行，經本院以89年
    度票字第34332號裁定准參加人就原告、黃葉冬梅、黃宗宏
    、秀岡公司等共同簽發面額6億6000萬元本票其中之6億12
    00萬元及自民國89年4月24日起至清償日止，按年利率9.25
    ％計算之利息為強制執行，秀岡公司提起抗告，經臺灣高等
    法院以89年度抗字第4344號裁定駁回抗告確定，參加人後以
    本院89年度票字第34332號裁定為執行名義，聲請對債務人
    即原告、黃葉冬梅、黃宗宏、秀岡公司等為強制執行，經本
    院以90年度執字第10495號強制執行事件受理，因債務人現
    無財產可供執行，致未能執行，由本院於92年12月13日核發
    北院錦90執公字第10495號債權憑證予參加人；參加人於93
    年10月15日將該公司對於原告之6億3735萬2544元債權讓與
    受告知人，受告知人就上揭債權讓與一事，已於93年11月3
    日發函通知原告，受告知人又於96年1月15日將該公司對於
    被告之6億1200萬元債權讓與被告，受告知人並就上揭債權
    讓與一事，於96年間以臺北信維郵局第184號、第1077號存
    證信函告知原告等情，有系爭土地買賣契約書（見本院卷第
    8 至29頁）、原證三7億2000萬元借據暨本票（見本院卷第
    31 、32頁）、系爭協議書（見本院卷第34至36頁）、受告
    知人93年11月3日通知函（見本院卷第41頁）、債權讓與聲
    明書（見本院卷第42、131頁）、臺北信維郵局第184號存證
    信函（見本院卷第43、44頁）、本院89年度票字第34332號
    本票裁定暨民事確定證明書（見本院卷第45至47頁）、本院
    北院錦90執公字第10495號債權憑證（見本院卷第48頁）、
    被證一6億6000萬元借據（見本院卷第73頁）、被證二6億60
    00萬元本票（見本院卷第74頁）、被證三6億6000萬元借款
    保證書（見本院卷第75頁）、臺北信維郵局第1077號存證信
    函（見本院卷第85至87頁）、原告88年12月1日書立同意書
    （見本院卷第216、217頁）及參加人帳務作業放款內容查詢
    資料（見本院卷第218至220頁）等資料附卷足憑，復為兩造
    所不爭執（見本院卷第198頁反面、第199頁、第230頁反面
    ），堪信為真實。
五、本件原告起訴主張其簽訂系爭土地買賣契約書向秀岡公司等
    購買其所有座落於臺北縣新店市○○○段3地號等土地以及
    在建公共設施及整地工程及建築工程，因上開土地經秀岡公
    司等向萬泰銀行及參加人申請貸款而有設定抵押權，原告依
    系爭土地買賣契約書第4條第2項之約定，同意承受秀岡公司
    債務，故簽立被證一6億6000萬元借據及被證二6億6000萬元
    本票向參加人借款6億6000萬元，原告與秀岡公司等已於89
    年9月7日已簽訂系爭協議書解除系爭土地買賣契約書，依系
    爭協議書第2條之約定，參加人應將原告承擔之貸款債務轉
    回由秀岡公司承擔，是以原告與參加人間6億6000萬元借款
    契約之解除條件已成就，原告與參加人間並無任何借款債務
    ，參加人自不得將本院北院錦90執公字第10495號債權憑證
    之債權讓與受告知人，被告亦無由從受告知人處承受該債權
    等云，為被告所否認，並以上詞抗辯。是本件之爭點厥為：
    原告以下列理由主張本院90執公字第10495號債權憑證所示6
    億1200萬元及自89年4月24日起至清償日止，按年利率9. 25
    ％計算之利息之債權不存在，是否有據？1.參加人於同意原
    告將秀岡公司之貸款轉貸時，曾簽署原證十三之協議傳真予
    原告作為參加人同意轉貸之停止條件，因參加人並未遵守原
    證十三協議傳真之約定內容，是以該借款債權之生效條件尚
    未成就？2.參加人係因審閱過原告與秀岡公司於97年10月13
    日所簽訂土地買賣契約，始同意由將貸款轉由原告承貸，今
    該買賣契約既已解除，自屬解除條件已成就，系爭借款債權
    應已失其效力？
  (一)關於原告主張參加人於同意原告將秀岡公司之貸款轉貸時，
    曾簽署原證十三之協議傳真予原告作為參加人同意轉貸之停
    止條件，因參加人並未遵守原證十三協議傳真之約定內容，
    是以該借款債權之生效條件尚未成就，是否有據？之部分
    1.按「當事人主張有利於己之事實者，就其事實有舉證之責
      任」，民事訴訟法第277條前段定有明文，再按「民事訴
      訟如係由原告主張權利者，應先由原告負舉證之責，若原
      告先不能舉證，以證實自己主張之事實為真實，則被告就
      其抗辯事實即令不能舉證，或其所舉證據尚有疵累，亦應
      駁回原告之請求」，另有最高法院17年上字第917號判例
      可資參照。本件原告主張參加人於同意原告將秀岡公司之
      貸款轉貸時，曾簽署原證十三之協議傳真予原告作為原告
      同意轉貸之停止條件，雖據原告提出原證十三協議傳真為
      憑（見本院卷第49頁），然遭被告否認，依上揭說明，自
      應由原告就參加人曾簽署原證十三之協議傳真予原告作為
      參加人同意轉貸之停止條件之利己事實，負舉證責任，合
      先敘明。
    2.原證十三協議傳真並無文書作成名義人之記載，且未經參
      加人簽名確認，另觀諸原告與參加人所簽訂被證一6億600
      0萬元借據之約定內容（見本院卷第125頁），亦無記載原
      告所稱參加人同意將原證十三協議傳真之內容增列為彼此
      間借款契約之約定條款，原告復無法提出任何證據證明參
      加人同意將原證十三之協議傳真約定內容予作為參加人同
      意轉貸之停止條件，則其以參加人並未遵守原證十三協議
      傳真之約定內容，該借款契約之停止條件尚未生效，而主
      張本院北院錦90執公字第10495號債權憑證所示上揭債權
      並不存在，實不可採。
  (二)關於原告主張參加人係因審閱過原告與秀岡公司於97年10月
    13 日所簽訂土地買賣契約，始同意由將貸款轉由原告承貸
    ，今該買賣契約既已解除，自屬解除條件已成就，系爭借款
    債權應已失其效力，是否有據？之部分
     1.按「債權契約為特定人間之權利義務關係，僅債權人得
       向債務人請求給付，不得以之對抗契約以外之第三人，
       此為債之相對性原則」、「債權人基於債之關係，得向
       債務人請求給付，固為民法第199條所明定；然債之關係
       ，存在於雙方當事人間，僅具相對性，並無排他性」，
       有最高法院96年度台上字第1809號、87年度台抗字第231
       號裁判可資參照。
     2.原告曾於89年9月7日與秀岡公司簽訂協議書，同意解除
       與秀岡公司於97年10月13日所簽訂土地買賣契約，有系
       爭土地買賣契約書（見本院卷第8至29頁）及系爭協議書
       （見本院卷第34至36頁）附卷足憑，復為兩造所不爭執
       ，已如前述，惟查，參加人並非系爭土地買賣契約書及
       系爭協議書之契約當事人，基於契約效力相對性原則，
       原告並不得以系爭協議書對抗參加人，況原告與參加人
       所簽訂被證一6億6000萬元借據本係獨立於系爭土地買賣
       契約書及系爭協議書之個別契約，該借款契約是否成立
       生效應依照相關契約事實進行個別審查認定，要與系爭
       土地買賣契約書及系爭協議書全然無涉，則原告以系爭
       土地買賣契約書業經解除，則被證一6億6000萬元借據應
       依一併失效而主張本院北院錦90執公字第10495號債權憑
       證所示債權於兩造間不存在等云，亦不可採。
五、綜上所述，原告確認被告對原告如本院本院北院錦90執公字
    第10 495號債權憑證所示6億1200萬元，及自89年4月24日起
    至清償日止，按週年利率9.25%計算之利息之債權不存在，
    為無理由，應予駁回。
六、本件事證已臻明確，兩造其餘攻擊防禦方法，經核與判決結
    果不生影響，爰不予一一論列。原告雖聲請本院傳訊秀岡公
    司負責人張秀政及萬泰銀行承辦人員以證明系爭6億6000萬
    元借款債務應存在於秀岡公司與參加人間（見本院卷第235
    頁），惟查，原告曾簽立被證一6億6000萬元借據及被證二6
    億6000萬元本票向參加人借款6億6千萬元，參加人並已將借
    款6億6000萬元撥入原告指定帳戶等情，為兩造所不爭執，
    已如前述，是以系爭6億6000萬元借款契約關係係存在於原
    告與參加人間，至為明確，自無再行傳訊秀岡公司負責人張
    秀政及萬泰銀行承辦人員之必要；原告再以原告88年12月1
    日書立同意書之原告用印雖係真正（見本院卷第216、217頁
    ），惟其中匯款戶名、帳號、匯入金額均係參加人自行填具
    ，並未經原告同意，而主張就上揭事實有命被告或參加人舉
    證證明之必要（見本院卷第243、244頁），惟按「當事人主
    張之事實，經他造於準備書狀內或言詞辯論時或在受命法官
    、受託法官前自認者，無庸舉證」，民事訴訟法第279條第1
    項定有明文，本件有關被告主張參加人已將借款6億6000萬
    分成5億元、1 億4000萬元、2000萬元撥入原告指定帳戶之
    事實，業據原告於99年9月23日本院言詞辯論程序中自認屬
    實（見本院卷第230頁反面），依上揭說明，被告就該部分
    事實已無庸舉證，從而，原告所為上揭聲請，均核無必要，
    併予敘明。
七、據上論結，本件原告之訴為無理由，依民事訴訟法第78條，
    判決如主文。
中    華    民    國    99    年    10    月    22    日
                  民事第六庭    法  官  李家慧
以上正本係照原本作成。
如對本判決上訴，須於判決送達後20日內向本院提出上訴狀。如
委任律師提起上訴者，應一併繳納上訴審裁判費。
中    華    民    國    99    年    10    月    22    日
                                書記官  康翠真

司法院資訊處製作；財團法人民間司法改革基金會備份。
